---
title: "第十五章 多元线性回归分析"
author: "xianxiongma"
date: "`r Sys.Date()`"
output:
  prettydoc::html_pretty:
    theme: tactile
    highlight: vignette

bibliography: bibliography.bib

csl: ../css/bluebook2.csl
---

> 这一章首先介绍多元线性回归的及其基本统计量，偏回归系数，决定系数R方及adjusted R方，接着对各自变量的作用进行评价和选择，最后是多元线性回归模型的使用注意事项


## 知识清单  {#t}
* [多元线性回归](#a0)
    * [回归模型及方程](#a1)
    * [总体方程的评价指标](#a2)
    * [各自变量的假设检验及评价](#a3)

## 1. 多元线性回归 {#a0}
### [1.1 回归模型及方程](#t) {#a1}
#### 使用条件 
* 有线性关系
* 观测值（应变量值）相互独立
* 残差服从正态分布
#### R语言实现多元线性回归
> 数据例15-1

```{r}
# data15_1 <- haven::read_sav(
#   file="E:\\医学统计学（第4版）\\各章例题SPSS数据文件\\例15-01.sav")
# colnames(data15_1) <- c("id", "x1", "x2", "x3", "x4", "y")
load(url("https://github.com/x2yline/statistics_note/blob/master/chapter15/%E4%BE%8B15_1.rdata?raw=true"))
pander::pander(head(data15_1, 4))

line.model <- lm(y~x1+x2+x3+x4, data=data15_1)
print(line.model)
```

### [1.2 总体方程的评价指标](#t) {#a2}

> 该部分指标对应summary(line.model)的部分结果
```{r}
summary(line.model)
```

#### 回归方程的方差分析
> 把总离均差平方和分解为回归平方和与残差平和，再作方差分析

```{r}
f_stat <- summary(line.model)$fstatistic
cat(f_stat)
pf(f_stat[1], 
   df1=f_stat[2], 
   df2=f_stat[3], 
   lower.tail=FALSE)
```

#### 决定系数R方
> 与直线回归定义相同，即回归平方和/总离均差平方和

```{r}
ss1 <- sum((line.model$residuals)^2)
ss2 <- sum((data15_1$y-mean(data15_1$y))^2)
R.squared <- 1-(ss1/ss2)
cat(R.squared)
```

```复相关系数```: 决定系数开根号

> 由于R方总会随着模型中自变量的增加而增大，所以后面会有校正的R方这一算法，即去除由于自变量增加的影响，使其值更能反映模型的好坏

#### 校正的R方:  

```{r}
obj_n <- nrow(data15_1)
var_n <- 4
R.adj <- 1-(1-R.squared)*(obj_n-1)/(obj_n-var_n-1)
cat(R.adj)
```

### [1.3 各自变量的假设检验及评价](#t) {#a3}
```偏回归平方和```：从回归方程总剔除Xi后，所引起的回归平方和减少量，或在其他自变量的基础上新增Xi引起的回归平和的增加量。用SS回(Xi)表示。

#### F检验
\[
F=\frac{SS_{回}(X_{i})/1}{SS_{残}/(n-m-1)}
\]

#### t检验
和F检验的结果是一致的，其公式为
\[
t_{i}=\frac{b_{i}}{S_{b_{i}}}
\]
其中，$b_{i}$为偏回归系数的估计值，$S_{b_{i}}$为$b_{i}$的标准误计算比较复杂，自由度为n-m-1。

#### R语言中各偏平和检验的p值
```{r}
summary(line.model)$coef
```
倒数最后两列分别是t统计量和p值

#### 标准化回归系数

由于自变量单位不同，难以从偏回归系数的大小分析其各自的影响程度。

变量标准化是将原始数据减去相应变量的均数，然后再除以该变量的标准差，计算得到的回归方程称作标准化回归方程，相应的回归系数即为标准化回归系数

标准化回归系数没有单位，可以用来比较各个自变量Xi对Y的影响强度，通常在**有统计学意义**的前提下，标准化回归系数的绝对值愈大说明相应自变量对Y的作用愈大。

> 一般回归系数有单位，用来解释各自变量对应变量的影响，表示在其它自变量保持不变时，  增加或减少一个单位时Y的平均变化量。不能用各偏回归系数来比较各自变量对Y的影响大小。

> 标准化回归系数无单位，用来比较各自变量对应变量的影响大小，偏回归系数越大，Xi对Y的影响越大。
